【裁判字號】    98,監宣,1
【裁判日期】    990407
【裁判案由】    撤銷監護宣告
【裁判全文】
臺灣宜蘭地方法院民事裁定               98年度監宣字第1號
聲  請  人  丙○○
上列聲請人聲請撤銷禁治產（監護）宣告事件，本院裁定如下：
    主    文
變更丙○○（男，民國○○年○○月○日生，身分證統一編號：Ｚ0000
00000號）為受輔助宣告之人。
選定宜蘭縣政府為受輔助宣告之人之輔助人。
聲請費用新臺幣壹仟元由受輔助宣告之人負擔。
    理    由
一、聲請意旨略以：聲請人丙○○前因精神分裂病症，欠缺辨別
    事理能力，致不能處理自己事務，經本院以93年度禁字第8
    號裁定聲請人為禁治產人，惟聲請人精神狀態回復正常，可
    自行出國自助旅行，亦有能力處理生活事務，爰依法請求撤
    銷禁治產（監護）之宣告等語。
二、按「民法總則中華民國九十七年五月二日修正之條文施行（
    九十八年十一月二十三日）前，已為禁治產之宣告者，視為
    已為監護宣告；繫屬於法院之禁治產事件，其聲請禁治產之
    宣告者，視為聲請監護宣告；聲請撤銷禁治產宣告者，視為
    聲請撤銷監護宣告；並均於修正施行後，適用修正後之規定
    」，民法總則施行法第4條第2項定有明文。查民法總則關於
    禁治產宣告之規定，已於民國97年5月2日修正為監護之宣告
    及輔助之宣告，並於98年11月23日施行，故本件聲請人於93
    年7月8日經本院宣告為禁治產人，依前開規定，應視為聲請
    人已為監護宣告，先予敘明。
三、次按「對於因精神障礙或其他心智缺陷，致不能為意思表示
    或受意思表示，或不能辨識其意思表示之效果者，法院得因
    本人、配偶、四親等內之親屬、最近一年有同居事實之其他
    親屬、檢察官、主管機關或社會福利機構之聲請，為監護之
    宣告」、「受監護之原因消滅，而仍有輔助之必要者，法院
    得依第十五條之一第一項規定，變更為輔助之宣告」，民法
    第14條第1項、第4項分別定有明文。又「依民法規定得聲請
    監護宣告之人，於監護宣告之原因消滅後，得聲請撤銷監護
    宣告」、「法院對於撤銷監護宣告之聲請，認受監護宣告之
    人受監護原因消滅，而仍有輔助之必要者，得依職權以裁定
    變更為輔助宣告」，亦為民事訴訟法第619條、第624條之5
    第1項所明定。
四、經查，聲請人因患有精神分裂症，前經本院以93年度禁字第
    8號民事裁定宣告為禁治產人等情，有戶籍謄本1件卷可佐，
    並經本院依職權調閱該事件卷宗查閱屬實，聲請人此部分之
    主張，應可採信；又本院審驗丙○○之心神狀況，並採用海
    天醫院鑑定醫師陳國基、李忠麟之精神鑑定報告，認丙○○
    處於精神分裂症部分緩解狀態，其認知功能受疾病影響，日
    常生活功能部分缺陷，依民法第15條之1第1項建議個案為需
    要輔助宣告狀態，此有該院99年1月28日海基字第990007號
    函所附精神鑑定報告書1件附卷可稽。綜上，本院認聲請人
    已非完全不能為意思表示或受意思表示，或不能辨識其意思
    表示之效果，則聲請人聲請撤銷監護宣告，即非無據；惟依
    上開精神鑑定報告書之記載，及本院當場審驗觀察，認聲請
    人目前處於精神分裂病部分緩解狀態，其預後及回復可能性
    難評估，因認聲請人仍有受輔助之必要，爰參照上開民事訴
    訟法之規定，依職權以裁定變更監護宣告為輔助宣告。
五、再聲請人前經本院宣告為禁治產人時，其父母為法定共同監
    護人；嗣其母亡故，其父甲○○年事已高，本院乃依聲請以
    98年度監字第34號裁定改定其胞姐乙○○為監護人。今乙○
    ○表示欲專心照顧其父，已無餘力擔任聲請人之輔助人，爰
    審酌聲請人丙○○、利害關係人甲○○、乙○○及主管機關
    之意見，選定主管機關即宜蘭縣政府為受輔助宣告之人之輔
    助人（民法第1113條之1、第1111條規定參照）。
六、依民事訴訟法第624條之1第3項、第608條第1項，裁定如主
    文。
中    華    民    國    99    年    4     月    7     日
                  臺灣宜蘭地方法院家事法庭
                      法  官  周健忠
以上正本與原本無異。
如不服本裁定關於選定輔助人之部分，應於裁定送達後10日內向
本院提出抗告狀；其餘關於輔助宣告之部分，不得抗告。
中    華    民    國    99    年    4     月    7     日
                      書記官  姚國華

司法院資訊處製作；財團法人民間司法改革基金會備份。
